【裁判字號】    89,家抗,15
【裁判日期】    890418
【裁判案由】    公示催告
【裁判全文】
臺灣高等法院高雄分院民事裁定  八十九年度家抗字第十五號
      抗告人  乙○○  屏東縣東.
右抗告人因聲請宣告甲○○死亡之公示催告事件，對於中華民國八十九年二月二十九
日臺灣屏東地方法院八十九年度家催字第十五號所為裁定提起抗告，本院裁定如左：
      主      文
原裁定廢棄，發回臺灣屏東地方法院。
      理      由
一、抗告人抗告意旨略以：抗告人之夫甲○○於民國八十七年十二月三十一日隨豐德
    滿三號漁船從東港出發，於民國八十八年元月十七日十九時在東沙島東南海域作
    業時因風浪太大，不慎落海失蹤，經他船在現場連日搜索無獲，至今音訊杳然。
    而依漁業通訊電台工作記錄及通報記錄所載，抗告人之夫甲○○係因作業時風浪
    太大，不慎被瘋狗浪吹落海裡失蹤，按被瘋狗浪吞噬事件經常在海邊發生，係屬
    不可抗力且無可避免之特別災難介入，原審法院認其非屬特別災難，遽駁回抗告
    人之公示催告聲請，顯然與事實不符，而請求將原裁定撤銷，並為適當之裁定云
    云。
二、按失蹤人失蹤滿七年或遭遇特別災難而失蹤滿一年後，其利害關係人或檢察官得
    向法院聲請為死亡之宣告，民法第八條第一項、第三項定有明文，又上開條文所
    謂遭遇特別災難，乃有別於一般災難而言，必其災難之發生係出於自然或外在之
    不可抗力，而對於失蹤人且屬無可避免者，始克相當。另內政部（47）台內戶字
    第6081號函釋謂，為巨浪捲落海中，經營救未獲，事後屍體亦未撈獲，顯係遭遇
    特別遭難，其利害關係人應依民法第八條第三項規定辦理。經查抗告人之夫甲○
    ○於八十八年一月十七日晚間一九時許，在北緯一九度一五分，東經一一八度處
    海面落海失蹤等事實，有分別於八十八年元月十八日、同年月二十一日之東港區
    漁會漁業通訊電台漁船重要通報記錄及屏東縣警察局東港分局之失蹤人口案件登
    記表各一件在卷可稽，堪信為實在。次查，依前開八十八年元月十八日之漁業通
    訊電台漁船重要通報記錄內載，該船於元月十七日在事發處作業時，係因風浪太
    大，致台籍船員甲○○及大陸漁工林晚教二人不慎落海失蹤，然對此原審法院認
    當日僅遇瘋狗浪，並無任何風災、海難、戰爭等由自然或外在力量威脅生命之天
    災人禍，並舉司法院（73）廳民一字第八五二號函見解，謂失蹤人於船上失足落
    海，非為特別災難之介入，駁回抗告人之聲請。惟依前述本件情形，係因瘋狗浪
    來襲，致抗告人之夫不慎落害失蹤，與前偕司法院研究意見所稱失足落海情形尚
    有不同，原審法院就此種情形應否屬特別災難之介入未詳予調查，遽將抗告人之
    聲請駁回，難謂允洽，抗告意旨執此指摘原裁定不當，求予廢棄，非無理由，應
    由本院將原裁定廢棄，發回原法院詳為調查審認後，更為適當之裁定。
三、據上論結，本件抗告為有理由，依民事訴訟法第四百九十二條第二項，裁定如主
    文。
中      華      民      國    八十九    年     四      月    十八       日
                                      臺灣高等法院高雄分院民事第民一庭
~B1審判長法官  黃金石
~B2法      官  周慶光
~B3法      官  吳登輝
右為正本係照原本作成。
如對本裁定抗告，須於裁定送達後十日內向本院提出抗告狀，並應繳納抗告費新台幣
四十五元。
中      華      民      國    八十九    年      四      月     十九     日
~B法院書記官  白  蘭
                                                                        Ｇ


司法院資訊處製作；財團法人民間司法改革基金會備份。
